臺北高等行政法院判決　　　　　　　　　　　　　　　　九十一年度訴字第七五號
　　　　　　　　　　　　　　　.
　　原　　　告　甲○○
　　被　　　告　勞工保險局
　　代　表　人　廖碧英總經理.
　　訴訟代理人　丙○○
　　　　　　　　乙○○
右當事人間因勞保事件，原告不服行政院勞工委員會中華民國九十年十月五日台八十
九勞訴字第○○四九四○八號訴願決定，提起行政訴訟。本院判決如左：
　　主  文
原告之訴駁回。
訴訟費用由原告負擔。
　　事  實
一、事實概要：
    原告係友勝實業股份有限公司（下稱友勝公司）之負責人，前以在該公司工作由
    該公司申報為勞工保險之被保險人，於民國（下同）八十九年一月十五日檢據申
    請老年給付，並填具其退職日期為八十八年十二月三十一日。案經被告審查，其
    投保單位因欠繳保險費，經訴追後於八十六年七月三十日起暫行拒絕給付，並自
    八十七年四月三十日起予以全體退保；而其投保單位前於八十七年三月十七日即
    檢據勞工保險退保申報表，申報原告自八十七年三月十七日退保，被告並依規定
    受理其自是日退保在案，又原告未能提具個人繳納保費之證明，被告乃核定，所
    請老年給付核發至八十六年十一月三十日投保單位欠費之前一日止，其保險年資
    計滿二十七年又二百二十日，按其八十七年三月退職當月起前三年之平均月投保
    薪資新台幣（下同）三四、四六七元發給四十一個月老年給付，計一、四一三、
    一四七元。原告不服，向勞工保險監理委員會申請審議，遭該會八十九年九月二
    十日保監審字第二六三六號審定書駁回，提起訴願，經行政院勞工委員會於九
    十年十月五日以台八十九勞訴字第○○四九四○八號訴願決定駁回，原告仍未甘
    服，遂向本院提起行政訴訟。
二、兩造聲明：
　(一)原告聲明求為判決：原告未於言詞辯論期日到場，據其起訴狀陳稱：
    1.訴願決定、爭議審定及原處分均撤銷。
    2.八十七年三月十七日申報退保書撤銷。
    3.勞保保險效力延至八十八年十二月三十一日止。
    4.老年給付應計至八十八年十二月三十一日止。
    5.訴訟費用由被告負擔。
　(二)被告聲明求為判決：
    原告之訴駁回，訴訟費用由原告負擔。
三、兩造之爭點：
    原告在友勝公司投保被告之勞工保險，其效力停止日期應以何日為準。
　(一)原告主張之理由：
    1.勞工保險為在職保險，依勞工保險條例第六條規定，年滿十五歲以上，六十歲
      以下之左列勞工，應以其雇主或所屬團體或所屬機構為投保單位，全部參加勞
      工保險為被保險人，乃法律所強制規定。第八條第一項三款規定：實際從事勞
      動之雇主得參加勞工保險；第二項規定：前項人員參加保險後，非依本條例規
      定，不得中途退保，此為法律所強制規定。第十一條規定：符合第六條規定之
      勞工，各投保單位應於所屬勞工到職、入會、到訓、離職、退會、結訓之當日
      列表通知保險人。此規定以離職為要件，因當初未離職，亦為第八條第二項所
      規定，實際從事勞動之雇主，非有第十一條規定之離職不得退保。原告於八十
      七年三月十七日並未離職，仍違反法律之強制規定，所以申報退保應不生效力
      ，應以八十八年十二月三十一日離職才生效，保險年資應以當日為準。
    2.勞工保險為強制保險，非有法律明文規定，不得強制退保。公司因經營不善，
      致積欠保費。被告於八十七年四月三十日予以全體退保，違反民法七十一條：
      法律行為，違反強制或禁止之規定者，無效。原告當初申報退保亦違反此規定
      ，因當初原告並未離職（於當初申請爭議審議時已付證明），依勞工保險條例
      第八條第二項規定，非依本條例規定，不得中途退保。原告於八十八年十二月
      三十一日才離職，保險效力應算至當日，老年給付亦應核付至當日。
    3.被告於八十七年四月三十日依勞工保險條例施行細則第十八條規定逕予退保，
      違反母法之規定，因母法中並無規定積欠保費得逕予退保，亦違反勞工保險條
      例以保障勞工生活，促進社會安全之立法宗旨，請判決如原告訴之聲明云云。
　(二)被告主張之理由：
    1.按「保險人於訴追之日起，在保險費及滯納金未繳清前，暫行拒絕給付。但被
      保險人應繳部分之保險費已扣繳或繳納於投保單位者，不在此限。」「投保單
      位於其所屬勞工離職、退會、結（退）訓之當日辦理退保者，其保險效力於投
      保單位將退保申報表送達保險人或郵寄之當日二十四時停止；投保單位非於勞
      工離職、退會、結（退）訓之當日辦理退保者，其保險效力於離職、退會、結
      （退）訓之當日二十四時停止。」「前二項郵寄之當日，以原寄郵局郵戳為準
      。」分別為勞工保險條例第十七條第三項及其施行細則第十六條第二項、第三
      項所明定。又「勞保被保險人於投保單位經保險人暫行拒絕給付期間退職、退
      保者，其請領老年給付之年資仍應依勞工保險例第十九條之規定計算至其退職
      、退保效力停止前，惟老年給付僅核發至其已扣繳保費之日止。」亦為行政院
      勞工委員會八十五年八月二十六日台八十五勞保二字第一三○○五三號函釋在
      案。原告為友勝公司（投保單位）被保險人，於八十九年一月十五日檢據向被
      告申請老年給付，並填寫退職日期為八十八年十二月三十一日，案經被告審查
      ，原告已於八十七年三月十七日退保在案，且因其投保單位積欠自八十六年十
      二月起之保險費及滯納金，案經被告訴追並暫行拒絕保險給付中，而原告無法
      提具上開積欠保險費期間個人已繳納保險費之證明，被告乃依前揭規定，核發
      其老年給付年資至八十六年十一月三十日投保單位欠費之前一日止，共計二十
      七年又二百二十日，並依其八十七年三月退職當月起三年之平均月投保薪資三
      四、四六七元發給四十一個月老年給付，共計一、四一三、一四七元。原告不
      服，分別提起爭議審議及訴願，均經駁回在案。
    2.原告訴稱其於八十七年三月十七日並未離職，退保應不生效力，應以八十八年
      十二月三十一日離職才生效，所以保險年資應以當日為準云云。惟查勞工保險
      係採申報制度，其投保單位既已於八十七年三月十七日為其申報退保，其保險
      效力自應於當日起停止，至被保險人如尚未離職，而投保單位卻為其申報退保
      致其權益受損時，亦屬由其投保單位應否賠償之問題；次查原告之投保單位因
      積欠自八十六年十二月份起之保險費及滯納金未繳，並經被告依規定自八十七
      年四月三十日起予以全體退保在案，依前揭行政院勞工委員會函釋，原告既無
      法提出個人已扣繳保險費之證明，其老年給付之年資自應核計至投保單位欠繳
      保險費之前一日（即八十六年十一月三十日）止，被告所為核定並無不法。
    3.綜上，原告之主張顯不足採，請判決駁回原告之訴等語。
　　理  由
一、本件原告經合法通知，無正當理由未於言詞辯論期日到場，查無民事訴訟法第三
    百八十六條所列各款情事，爰依行政訴訟法第二百十八條準用民事訴訟法第三百
    八十五條之規定，准被告聲請，由其一造辯論而為判決，合先敘明。
二、按「符合第六條規定之勞工，各投保單位應於其所屬勞工到職、離職之當日列表
    通知保險人，其保險效力之開始或停止，均自應為通知之當日起算．．．。」「
    保險人於訴追之日起，在保險費及滯納金未繳清前，暫行拒絕給付。但被保險人
    應繳部分之保險費已扣繳或繳納於投保單位者，不在此限。」分別為勞工保險條
    例第十一條及第十七條第三項所明定。次按「符合本條例第六條規定之勞工，各
    投保單位應於其所屬勞工到職、入會、到訓之當日列表通知保險人，其保險效力
    之開始，自投保單位將加保申報表送達保險人或郵寄之當日零時起算；投保單位
    非於勞工到職、入會、到訓之當日列表通知保險人者，其保險效力之開始，自投
    保單位將加保申報表送達保險人或郵寄之當日零時起算。投保單位於其所屬勞工
    離職、退會、結（退）訓之當日辦理退保者，其保險效力於投保單位將退保申報
    表送達保險人或郵寄之當日起二十四時停止；投保單位非於勞工離職、退會、結
    （退）訓之當日辦理退保者，其保險效力於離職、退會、結（退）訓之當日二十
    四時停止。前二項郵寄之當日，以原寄郵局郵戳為準。」勞工保險條例施行細則
    第十六條定有明文。又「勞保被保險人於投保單位經保險人暫行拒絕給付期間內
    退職、退保者，其請領老年給付之年資仍應依勞工保險條例第十九條之規定計算
    至其退職、退保效力停止前，惟老年給付僅核發至其已扣繳保費之日止。」行政
    院勞工委員會（下稱勞委會）八十五年八月二十六日台八十五勞保二字第一三○
    ○五三號函解釋在案，經核上開解釋，係勞委會本於主管機關之權責所為之解釋
    ，核與法律之規定無違，被告自得予以適用。
三、本件友勝公司前被保險人陳盛粥即原告，於八十九年一月十五日檢據申請老年給
    付，並填具其退職日期為八十八年十二月三十一日。案經被告審查，其投保單位
    因欠繳保險費，經訴追後於八十六年七月三十日起暫行拒絕給付，並自八十七年
    四月三十日起予以全體退保；而其投保單位前於八十七年三月十七日即檢據勞工
    保險退保申報表，申報原告自八十七年三月十七日退保，被告並依規定受理其自
    是日退保在案，原告雖謂其已將個人保費繳納給其投保單位云云，惟原告未能提
    具個人繳納保費之證明，且原告即係友勝公司之負責人，竟謂其已將保費繳給該
    公司而未轉給被告云云，尤屬無稽，被告乃依前揭規定，核定所請老年給付核發
    至八十六年十一月三十日投保單位欠費之前一日止，其保險年資計滿二十七年又
    二百二十日，按其八十七年三月退職當月起前三年之平均月投保薪資三四、四六
    七元發給四十一個月老年給付，計一、四一三、一四七元，於法尚無不合。至原
    告訴稱其為公司負責人，實際於公司任職從事勞動，因公司經營不善，而致積欠
    保險費，於八十七年三月十七日退保，八十七年四月三十日，被告處以全體退保
    之處分。然原告雖於八十七年三月十七日退保，但仍從事工作，並未離職，所以
    保險效力依舊存在，退保應不生效，應以離職為要件，所以保險效力終止日，應
    算至老年給付申請書上之離職日云云。經查，勞工保險係採申報制度，其投保單
    位既已於八十七年三月十七日向被告申報原告退保，其保險效力即自當日起停止
    ；且該投保單位因積欠保費（其保費僅繳交至八十六年十一月三十日止），業經
    被告訴追後於八十六年七月三十日起暫行拒絕給付，並自八十七年四月三十日起
    予以全體退保；則依前揭行政院勞工委員會八十五年八月二十六日台八十五勞保
    二字第一三○○五三號函釋，勞保被保險人於投保單位經保險人暫行拒絕給付期
    間內退職、退保者，其請領老年給付之年資仍應依勞工保險條例第十九條之規定
    計算至其退職、退保效力停止前，惟老年給付僅核發至其已扣繳保費之月止。另
    原告為該投保單位之負責人，其是否申報退保、是否繳納保費等必知之甚詳，其
    投保單位既於八十七年三月十七日被告暫行拒絕給付期間申報其退保，其保險效
    力即自該日停止；且被告復於八十七年四月三十日因該投保單位積欠保費予以全
    體退保，其又無法提具個人繳納保費之證明；則其主張其尚未離職，老年給付應
    計算至其所到之離職日止，顯與勞工保險條例之規範意旨不符。原告所訴係對法
    令之誤解，核不可採。從而，原處分並無不法，訴願決定予以維持，亦稱妥適。
    原告徒執前詞，訴請撤銷，為無理由，應予駁回。
據上論結，本件原告之訴為無理由，爰依行政訴訟法第二百十八條、民事訴訟法第三
百八十五條、行政訴訟法第九十八條第三項前段，判決如主文。
中　　華　　民　　國　　九十一　　　年　　　十二　　　月　　三十一　　　日
                     臺 北 高 等 行 政 法 院   第 七 庭
                                           審 判 長 法  官　鄭小康
                                                    法  官　黃秋鴻
                                                    法  官　林金本
右為正本係照原本作成。
如不服本判決，應於送達後二十日內，向本院提出上訴狀並表明上訴理由，如於本判
決宣示後送達前提起上訴者，應於判決送達後二十日內補提上訴理由書（須按他造人
數附繕本）。
中　　華　　民　　國　　九十一　　　年　　　十二　　　月　　三十一　　　日
            　　　　　　　　　　　　　　    　      書記官　簡信滇
